【裁判字號】    95,重上,52
【裁判日期】    950822
【裁判案由】    確認委託管理契約存在等
【裁判全文】
臺灣高等法院臺中分院民事判決          95年度重上字第52號
上  訴  人  保證責任台灣區花卉運銷合作社
法定代理人  辛○○
訴訟代理人  涂芳田律師
上  訴  人  丙○○
上  訴  人  甲○○
上  訴  人  己○○
上三人共同
訴訟代理人  王秋霜律師
被  上訴人  台中市花卉運銷有限公司
法定代理人  乙○○
訴訟代理人  陳沆河律師
上列當事人間請求確認委託管理契約存在等事件，上訴人對於中
華民國94年3月10日臺灣台中地方法院第一審判決（94年度重訴
字第168號），提起上訴，本院於95年8月8日言詞辯論終結，茲
判決如下：
    主  文
上訴駁回。
第二審訴訟費用由上訴人負擔。
    事實及理由
一、被上訴人主張：緣(一)上訴人台灣區花卉運銷合作社（以下簡
    稱花卉合作社）因鑑於其民國（下同）88年10月16日與台中
    市政府所訂承租該府所有之「市八一」中線以南即台中市○
    ○區○○段150地號土地及地上建物為花卉市場零批房地之
    租賃契約書明訂租期於93年8月31日屆滿時，租賃關係即行
    消滅，出租人不再續租之不利條件，為能爭取屆期仍能續租
    ，乃央伊協助，雙方因而由上訴人合作社之前任理事主席洪
    帛梧出面於93年1月12日簽訂如附件所示之協議書，約定由
    伊於93年1月31日前協助上訴人合作社向台中市政府協商續
    租事宜，並於協議書內預訂由伊自93年9月1日起至新租期屆
    滿止之共同管理零批場之條款。嗣伊如期協助上訴人合作社
    完成與台中市政府之續租事宜，兩造遂再由洪帛梧代表上訴
    人合作社於93年2月3日簽訂如附件所示之委託管理契約書，
    其內容與上開協議書之共同管理條款並無二致，並非委任契
    約，而為兩造共同經營零批市場之無名契約。附件二紙協議
    書及契約乃洪帛梧有權代理上訴人合作社與伊所簽訂，並由
    協助上訴人合作社審閱契約內容之律師蔡嘉容簽章見證，依
    該契約約定，共同經營之零批場地收費標準每格每月1萬50
    00元，其中每格4,000元交付上訴人，其餘（每格1萬1000元
    ）作為伊之報酬；零批場之維護、消防安全設備．．．對於
    現有零批場建築物之修繕、改建與增建，均由伊負責，如有
    增建零批場格位，其興建費用亦由伊負擔。簽訂協議書後，
    伊協助上訴人合作社與台中市政府續約，從未有上訴人理監
    會議就上開所簽之契約內容表示不同之意見，甚至於93年1
    月10日有一半以上之上訴人合作社理監事出席與伊公司代表
    魏良佑商談如何收費之問題，上訴人合作社93年4月30日之
    第4屆第12次理事會議決議決定依上開契約所定由伊與上訴
    人及零批場業者協調處理解決上開零批市場之違建問題，共
    同研議零批場之更新計畫，以塑造花市整體形象，並以93年
    5月10日93區花社字第038號將上開會議紀錄函送全體理監事
    、社員代表及主管機關內政部，均可概見上訴人理事會確已
    同意簽訂系爭契約。詎其後上訴人合作社之法定代理人由洪
    帛梧變更為現任之法定代理人辛○○後，竟聲明上揭協議書
    及委託管理契約書無效，然伊已依雙方上開契約，與業者羅
    福騰等人簽訂使用場地之管理契約，上訴人合作社亦與渠等
    簽訂契約，致伊、上訴人合作社及業者三方無所適從，是伊
    有即受確認判決之法律上利益，且不能提起他訴訟，自有提
    起確認系爭協議書及管理契約書之法律關係存在之必要。(二)
    伊依上開委託經營契約，並已與零批業者即上訴人丙○○、
    甲○○、己○○及原審被告羅福勝、蕭伯信五人簽訂委託管
    理契約，期限自93年9月1日起至上訴人合作社與台中市政府
    就「市八一」基地中線以南房地租賃契約到期日，即98年2
    月27日止，約定其每月一日應繳交零批場地使用費，倘未依
    約按時給付費用，應按遲延費用之金額加倍給付予伊。其中
    丙○○、甲○○每月應繳交4萬5000元，己○○每月應繳交3
    萬元、羅福騰、蕭伯信每月各應繳交1萬5000元之零批場地
    使用費予伊，迄今皆已6個月未付，依約應加倍給付等語，
    爰同時據以提起本件確認之訴及給付之訴，求為：(一)確認伊
    與上訴人合作社如附件所示之協議書及委託管理契約書法律
    關係存在；(二)上訴人丙○○、甲○○各應給付伊新台幣54萬
    元、己○○應給新台幣參拾陸萬元、羅福騰、蕭伯信各應給
    付新台幣18萬元及各自起訴狀繕本送達翌日（皆為94年4月
    15日）起至清償日止，按年利率百分之五計算加計遲延利息
    之判決（關於給付之訴部分，原審判決准許被上訴人就遲延
    費用本訴部分之請求，駁回其就加倍違約金部分之請求，被
    上訴人未就其遭駁回部分提起上訴或附帶上訴，此部分已敗
    訴確定；另原審被告羅福騰、蕭伯信未就渠等敗訴部分聲明
    不服，均已確定）。
二、上訴人台灣區花卉運銷合作社則以：(一)伊前向台中市政府承
    租之系爭房地，因租期將屆至，雖於92年5月9日第二次社務
    會議通過決議：「授權理事主席（即洪帛梧）代表本社對外
    洽談續租事宜」，但僅止於授權洪帛梧與台中市政府洽談續
    租事宜，並不包括本件委託被上訴人經營之協議及簽約在內
    。而被上訴人訴請確認之協議書及委託經營契約書之法律關
    係，於其後，92年11月22日之92年第4次社務會（即理監事
    會議）、92年12月9日之第4屆第9次理監事會，經洪帛梧提
    出討論，均決議不予簽訂，是洪帛梧未經伊授權，無權代表
    伊簽訂該協議書及委託經營契約書，其仍一意孤行，與被上
    訴人簽訂該協議書與委託經營契約書，既未經伊理事會同意
    ，即屬無效，對伊無拘束力，被上訴人訴請確認其有效存在
    ，自無理由。(二)依最高法院49年台上字第2434號判例之反面
    解釋，若相對人並非善意，則合作社對其理事代表權所加之
    限制即可對抗之。本件系爭契約簽訂時，被上訴人名義上雖
    以張益誠為法定代理人，但實際上主事者為其目前之法定代
    理人乙○○，而乙○○參加伊於92年11月22日之座談會，並
    於當日之理監事聯席會議中提出被上訴人主張之意見書，則
    其對於是日會議，不簽訂系爭契約之決議，於其後電詢與會
    之理事丁○○時即已知悉，竟仍與洪帛梧簽訂系爭契約，自
    屬惡意，伊自得對之主張契約為無效。(三)退萬步言，縱認系
    爭協議書及委託管理契約書為有效，然揆其內容所約定事項
    相同，無非係伊委託被上訴人經營管理伊所承租之零批場地
    ，依民法第528條及第529條之規定，其為委任契約或應適用
    委任之規定。伊否認被上訴人主張之兩造為共同經營之無名
    契約。而伊已於93年11月9日發函予被上訴人，表示終止系
    爭委任關係，即協議書及委託管理書之法律關係已不存在，
    被上訴人訴請確認，亦無理由等語，資為抗辯。上訴人丙○
    ○、甲○○、己○○三人則以：伊等雖於93年2月3日與被上
    訴人簽訂委託管理契約，惟其性質為委任關係，並非租賃契
    約，即伊等早於87年間即與上訴人合作社訂有租賃契約，而
    經其交付系爭零批場用地予伊等使用迄今，而伊等嗣因被上
    訴人與該合作社間訂有委託管理契約，而委託管理系爭場地
    ，而與之簽訂上述之委託契約，僅委任事項要只及於使用費
    、水電費之收取、零批市場整體形象及促銷活動之規劃執行
    及零批市場保全、清潔之維護等項，關於租賃契約交付之約
    定則付厥如。被上訴人亦未受讓占有該場地再交付予伊等，
    足見伊等之占有租賃物，乃由於上訴人合作社之交付，而非
    源於兩造之上述委託契約，與伊等訂有租賃契約者，既為上
    訴人合作社，而非被上訴人，伊自無交付租金予被上訴人之
    理等語置辯。
三、原審法院審理後，斟酌兩造之主張及攻擊防禦方法之結果，
    認被上訴人關於確認之訴部分為有理由，而為其全部勝訴之
    判決，關於對上訴人丙○○、甲○○、己○○三人給付之訴
    部分，為一部有理由，一部無理由，而為其一部勝訴，一部
    敗訴之判決，諭知：(一)確認被上訴人與上訴人合作社如附件
    所示之協議書及委託管理契約書法律關係存在；(二)上訴人丙
    ○○、甲○○、己○○應各給付被上訴人27萬元、27萬元、
    18萬元，暨皆自94年4月15日起至清償日止按年息百分之五
    計算之利息。上訴人等四人就其受敗訴判決部分聲明不服，
    提起上訴，均聲明：(一)原判決關於伊等敗訴部分廢棄；(二)上
    開廢棄部分，被上訴人在第一審之訴駁回；(三)第一、二審訴
    訟費用均由被上訴人負擔。被上訴人則答辯聲明求為判決駁
    回上訴人之上訴。
四、兩造不爭執之事項：
  (一)上訴人合作社前任理事主席洪帛梧，以合作社之名義與被上
    訴人於93年1月10日簽訂協議書一份，又於93年2月3日簽訂
    委託管理契約書一份。（均如附件所示）。依此，雙方約定
    由被上訴人協助上訴人合作社完成續租臺中市政府所有之「
    市八一」中線以南房地，即台中市○○區○○段150地號土
    地及地上建物，以經營花卉零批市場，雙方就零批市場並訂
    有管理條款。
  (二)上開協議書定有被上訴人應於93年1月31日以前協助上訴人
    合作完成續租之期限，所謂完成續租包括台中市政府發函同
    意續租在內。嗣台中市政府於93年1月30日即以府經市字第0
    930015209號函表示同意於系爭場地租期屆至時仍續租予上
    訴人合作社（見原審卷第192頁），並於93年9月1日與上訴
    人合作社續約，訂立台中市公有房地租賃契約。
  (三)上訴人合作社原理事主席洪帛梧於93年6月30日辭職（見原
    審卷第205頁、212頁），遺缺由現任理事主席辛○○接任，
    上訴人合作社隨即於93年7月18日以93區花市字第085號函否
    認協議書與委託管理契約書之效力。
  (四)被上訴人分別與上訴人丙○○、甲○○、己○○及原審被告
    羅福騰、蕭伯信等五人簽訂台中市花卉批發市場零批場地委
    託管理契約，其五人並與上訴人合作社簽訂零批商使用設備
    合約書。
五、兩造之爭執事項：
  (一)上訴人合作社與被上訴人所簽訂之協議書及委託管理契約書
    是否有效？其性質為單純委任契約抑共同經營契約？上訴人
    合作社聲明終止委任關係是否有理？
  (二)給付之訴部分，被上訴人與上訴人丙○○等五人簽訂之委託
    管理契約，究為單純之委任契約，抑為租賃契約？被上訴人
    對之請求給付租金，是否有理？
六、法院之判斷：
  (一)關於附件協議書及委託管理契約書之性質及效力方面：
  1.按董事就法人之一切事務對外代表法人，對於董事代表權所
    加限制，不得對抗善意第三人，民法第27條定有明文。合作
    社之理事相當於民法及公司法之董事，而合作社法既未認合
    作社有特殊理由，不許理事有對外代表之權，則理事之代表
    權仍應解為與其他法人相同，不受任何之限制，且理事代表
    合作社簽名，以載明為合作社代表之旨而簽名為已足，最高
    法院49年台上字第2434號判例意旨可資參照。被上訴人主張
    兩造簽訂之系爭協議書及委託管理契約書，係基於上訴人合
    作社92年5月9日第二次社務會議決議，授權前理事主席洪帛
    梧代表合作社簽訂，至於事後上訴人合作社內部決議所加之
    限制等，應無拘束被上訴人之效力等語。上訴人合作社則以
    簽訂協議書及委託管理契約書係前主席洪帛梧，然於92年11
    月22日之92年度第4次社務會議及同年12月9日之第4屆第9次
    理事會，決議不予簽訂，上開二協議未經理事會之同意簽訂
    ，即為無效，且被上訴人知悉上情，屬惡意之第三人，伊自
    得對之主張無效。縱契約有效，伊亦於93年11月9日函文終
    止，雙方基於上開協議書及委託管理契約書之法律關係即不
    存在等語置辯。經查，被上訴人主張兩造簽訂協議書及委託
    管理契約書，係基於上訴人合作社92 年5月9日第2次社務會
    議決議，該次會議決議：「授權理事主席（即洪帛梧）代表
    本社對外洽談續租事宜，另非經理事主席同意，其餘理事不
    得自行對外洽談續租事宜」，有該會議紀錄附卷可稽（見原
    審卷第44頁）雖上訴人合作社舉是日參加會議之理監事丁○
    ○等人主張其決議乃僅止於授權洪帛梧與台中市政府接洽續
    租而已，並不包括與被上訴人之協議在內云云，而所舉92年
    11月22日之理監事聯合會議確亦有不簽訂該協議及委託經營
    契約之記載（見原審卷第61-63頁），惟此為證人即上訴人
    合作社理事主席洪帛梧於原審到庭予以否認，證稱：伊乃經
    社務會議授權對外洽談所有關於續租之問題，其效力乃高於
    上訴人合作社所舉之92年11月22日會議，故伊為有權簽約等
    語（見原審卷第156-157頁）。查上訴人合作社與台中市政
    府於88年間關於系爭場地所訂之租約書乃明訂租期至93年8
    月31日屆滿，台中市政府不再續租予上訴人合作社等語，是
    苟上訴人合作社為向台中市政府爭取屆期續租，逕向該市府
    接洽為已足，殊無再授權理事主席對外接洽續租之必要，是
    該決議不載為向台中市政府爭取續租，而記為對外接洽續租
    事宜，證人洪帛梧證稱，當指所有關於續租經營之事宜在內
    ，堪以採信。參以上訴人合作社所舉之證人即上訴人合作社
    之理事庚○○於本院準備程序到庭作證，經本院受命法官詢
    以：「如果合作社理事會不同意協議書、委託經營契約書之
    簽訂，為何合作社理事會還決議蔡嘉容律師就協議書、契約
    書之內容提出法律意見書？（提示本院卷80頁反面）及決議
    將拆除違建問題交由被上訴人處理？」時，坦承：「因為我
    們直接跟市政府談得不是很好，被上訴人公司要協助我們跟
    市政府爭取」等語（見本院卷第127頁），證人即理事丁○
    ○亦不諱言：「（如果合作社不同意協議書的簽訂，怎會談
    論收費問題？）為了向市政府租地可以繼續經營，否則沒辦
    法交代（按，指對被上訴人交代）」等語（見本院卷第125
    頁）。而上開協議書於93年1月12日簽訂前，確有一半以上
    之上訴人合作社理監事參加與被上訴人公司代表魏良佑會商
    如何決定收費之標準乙情，為證人即上訴人合作社之理監事
    戊○○、丁○○、庚○○等人在本院準備程序中到庭供證明
    確（見本院卷第125-128頁），而上開協議書中就此已定有
    收費之標準。而93年2月3日所訂之委託管理契約書第7條明
    定關於台中市政府要求拆除現有零批市場遮陽、遮雨設施超
    出規定等違建部分，由被上訴人負責協調，以維護上訴人合
    作社及業者之權益，嗣上訴人合作社於93年4月30日所召開
    之第4屆第12次理事會議，關於拆除違建部分亦作成「由經
    理與本社零批場業者及台中市花卉運銷有限公司（即被上訴
    人）三方面協調處理，以共同研議零批場更新計劃以塑造花
    市整體形象」之決議，此有該次之會議紀錄在卷可參（見本
    院卷第139-141頁、第144頁），可見於93年1月22日及92年
    12月29日之上訴人合作社理監事會議之後，於訂協議書前，
    雙方仍商談收費標準，訂委託經營契約後，雙方仍就契約內
    所提及之違建拆除問題交由被上訴人協調處理，乃上訴人合
    作社之理監事仍就其契約之簽訂及執行層面事項予以參與及
    同意無訛。再者，上訴人合作社92年11月22日會議紀錄書附
    法律顧問蔡嘉容律師就被上訴人原擬之協議書、委託經營契
    約書之草稿所提供之意見書（見本院卷第80頁），而其後所
    訂之二件書面，其條件亦依此而有所增滅，以趨有利於上訴
    人合作社，再觀之上訴人合作社92年11月22日第4次社務會
    議之會議記錄，案六之說明第三點：「經洪理事主席帛梧與
    台中市花卉運銷有限公司洽商，如該公司於93年1月31日前
    協助本社完成市八一中線以南房地續租事宜，則另簽訂零批
    場委託經營契約書」等語，並交蔡嘉容律師針對系爭協議書
    及委託經營契約書表示法律意見，即上訴人合作社既已授權
    前理事主席洪帛梧，洽談續租事宜，且亦知悉洪帛梧係與被
    上訴人進行洽商，上述內部決議不予簽訂等情，係為再交由
    律師斟酌契約內容之故，並非決議限制前理事主席之洽商權
    限。至於同年12月29日第4屆第9次理事會，會議記錄第6項
    專案報告，即有關「市八一」中線以南土地租約案，其說明
    記載：本案於11月14日經本社賴理事志宗與零批場業者代表
    進一步溝通後．．．．．．，決議：依92年度第4次社務會
    議決議辦理，此亦有上訴人合作社提出之決議紀錄可參，所
    稱「依上開第4次社務會議決議辦理」，應係指仍交由律師
    對系爭協議書及委託經營契約書表示法律意見，亦未否定前
    理事主席洪帛梧之洽商代表權，現任理事主席辛○○亦係與
    零批場業者代表溝通，而非與被上訴人洽商協議書之簽訂事
    宜，況且斯時系爭協議書尚未簽訂，亦無從對所簽訂契約是
    否予以同意一節為決議，是上訴人合作社既已授權前理事主
    席洪帛梧，與被上訴人洽商簽訂協議書之事宜，事後並未決
    議限制其權限，縱有所限制，亦係其內部所加之限制，不得
    對抗善意第三人，被上訴人縱知悉上開決議，惟稽諸上開會
    議後，上訴人合作社之理監事仍參與協商收費標準，決議由
    被上訴人協調拆除違建問題，是其辯稱其僅知事實上為針對
    收費等契約條款應續為磋商而已，堪以採信。上訴人合作社
    對此另辯稱92年11月22日上訴人合作社零批場業者座談會會
    議記錄，後附之乙紙記載：「經由甲方（即上訴人合作社）
    理事會授權理事主席對外洽談土地續租事宜，而理事與乙方
    （即被上訴人）協議事項，未回報理事會為甲方內部問題」
    ，且92年11月22日92年度第4次社務會議後，雙方尚續為協
    商，顯見被上訴人已知悉洪帛梧無代表簽訂協議書之權限及
    上訴人合作社決議不予簽訂等情，然證人洪帛梧到庭證稱：
    經社務會議授權，且社務會議效力高於理事會議，上訴人合
    社作社提出之座談會記錄草稿不知何人所擬，並未把社務會
    議結論告知參與座談之人等語，另上訴人丙○○、余欽清則
    以：確有參加零批場業者座談會，然已忘記討論內容，原審
    被告蕭伯信則稱：確有參加，並未討論前開內容等語，是上
    訴人合作社提出之上開座談會紀錄或決議，皆無法證明已限
    制或剝奪對前理事主席洪帛梧之授權，僅係在於對協議條款
    內容之協商及再交由律師研究等，上訴人合作社辯稱已不予
    同意簽訂或未授權洪帛梧云云，尚難採信。
  2.衡諸上情，再觀之台中市政府於93年1月30日以府經市字第
    0930015209號函覆上訴人合作社，表示同意續租至98年2月
    17日，此有被上訴人提出之該函可佐，證人即上訴人合作社
    理事庚○○、丁○○對於被上訴人公司確有協助之事實，亦
    證述如前，綜上堪予認定被上訴人與上訴人合作社於93年1
    月12日簽訂協議書後，由被上訴人協助上訴人合作社向台中
    市政府協商續租事宜，並於協議書所約定之期限內（即93年
    1月31日止）完成與台中市政府之續約，兩造再於同年2月3
    日簽訂委託管理契約書，二份契約簽訂時，皆由上述協助審
    閱契約內容之蔡嘉容律師見證，於此之前，上訴人合作社並
    未限制前理事主席洪帛梧之授權，於此之後，亦未見任何決
    議上開簽訂之契約無效，上訴人合作社辯稱於93年7月8日以
    函文通知被上訴人，前理事主席洪帛梧未經法定會議決議通
    過，即私自與其簽訂協議書及委託管理契約書，視同無效云
    云，並無理由。
  3.上訴人合作社抗辯系爭協議書及委託管理契約書縱為有效，
    性質上屬委任契約，依民法第549條第1項規定，當事人之任
    何一方，得隨時終止委任契約，伊已於93年11月9日表示函
    文通知被上訴人終止契約云云，然審究系爭協議書及委託管
    理契約書，協議書之約定，在於乙方（即被上訴人）同意協
    助甲方（即上訴人合作社）完成續租，第二條並約定雙方就
    零批場管理同意下列條款：(一)零批場地管理費收取標準甲方
    收取每格每月4千元，乙方收取每格每月3千元。(二)零批場垃
    圾清運、保全、環境清潔等依現行收費標準，由乙方負責供
    給與收費。(三)繳交與台中市政府之土地租金由甲方負擔。(四)
    零批場建築物之維護、修繕、水電費及房屋稅、消防設備安
    全檢查、公共意外責任險、建物公共安全檢查簽證及申報所
    需費用等概由乙方負擔；(五)增建零批場之費用，悉由乙方負
    擔，增建部分之營收百分之15回饋甲方．．．．．．。由上
    述之約定內容可知係因被上訴人協助上訴人合作社續租系爭
    花卉零批場地，即以上訴人合作社為承租人名義，與台中市
    政府簽訂租賃契約，而由被上訴人與上訴人合作社共同經營
    ，就使用零批地業者所給付之費用，雙方各取一定成數後，
    對於其餘開銷或收入，亦有所權責約定，即上訴人合作社並
    非委託被上訴人為一定事務之處理，而係就承租台中市政府
    系爭花卉零批場地之使用，立於共同經營之地位，雙方並非
    委任契約關係，至於委託管理契約書與協議書之內容相當，
    即亦非委任契約，上訴人合作社辯稱已依委任契約之規定終
    止，尚難憑採。是上開協議書及委託管理契約書，並無任何
    無效或終止情形，應仍有效存在，應堪認定。
  (二)關於給付之訴部分：
  1.被上訴人主張所簽訂之契約雖謂「委託管理契約」，然內容
    係約定上訴人丙○○等五人使用零批地場地，而須交付場地
    使用費及水電費予伊，即應為租賃關係等語，並提出契約書
    五份為憑，上訴人丙○○、甲○○及己○○則抗辯與被上訴
    人簽訂之契約為委任契約，依法得隨時終止，已於93年10月
    25日以台中英才郵局第26680號存證信函終止契約，被上訴
    人無請求權云云。經查：上訴人丙○○三人與上訴人合作社
    關於使用系爭場地之法律關係，為租賃關係，此為上訴人丙
    ○○三人所足認。而被上訴人與上訴人合作社間之上開委託
    管理契約書，其實質為共同經營系爭場地之合作社契約書，
    已如前述，而該契約第6條已明定，被上訴人得以自己之名
    義與零批業者簽訂契約書，以約定各項收費標準及其他權利
    義務，是此即為被上訴人延續上訴人合作社出租系爭場地予
    上訴人丙○○等人之法源依據。而上訴人丙○○等人與上訴
    人所訂之「委託管理契約書」，實質上乃就上訴人丙○○等
    人使用系爭場地如何付費及雙方關於使用場地之一切權利義
    務而為約定，上訴人丙○○等人所付及由被上訴人所收之使
    用費即係本於租賃關係應有之租金，被上訴人並依與上訴人
    合作社共同經營之約定而與上訴人合作社分享該租金，被上
    訴人依與上訴人合作社之約定，而負擔系爭場地之應付予政
    府之租金、稅捐、及各項興建維護措施之費用，是兩造間之
    契約乃屬租賃關係，上訴人丙○○等人指為委任關係，尚非
    可採。次按民法第761條第1項規定：「動產物權之讓與，非
    將動產交付，不生效。但受領人已占有動產者，於讓與合意
    時，即生效力」為民法第946條所準用。本係被上訴人與上
    訴人合作社係共同經營系爭出租場地，有如前述，上訴人丙
    ○○等人於93年9月1日起繼續占有原使用零批場地，係基於
    被上訴人與上訴人丙○○等人簽訂契約之合意，簽約時上訴
    人等已占有零批場地，於契約合意時，即生效力，上訴人丙
    ○○等人上訴主張零批場地非由被上訴人交付上訴人丙○○
    等3人使用並據以主張本件非屬租賃關係云云，亦無可取。
  2.按租賃定有期限者，其租賃關係，於期限屆滿時消滅，而未
    定期限者，各當事人得隨時終止契約，民法第450條第1項及
    第2項定有明文。經查，被上訴人與上訴人丙○○等3人簽訂
    之「委託管理契約」，約定期限為：93年9月1日起至臺灣區
    花卉運銷合作社與臺中市政府就「市八一」中線以南房地租
    賃契約到期日，即至98年2月17日止，即屬定有期限之租賃
    契約，而該契約第四點亦約定上訴人丙○○等人，於被上訴
    人未依約交付其應收之款項及未盡善良管理人責任時，丙○
    ○等人得終止契約，即為契約終止事由之約定，上訴人3人
    並未舉證被上訴人已有上開終止契約之違約事由，而該契約
    既屬定有期限之租賃契約，依前揭法律規定，於租賃契約關
    係存續中，並無隨時終止契約之權甚明，即上訴人丙○○、
    甲○○及己○○辯稱已終止契約云云，並非可採，尚不生終
    止契約之效力。
  3.上開「委託管理契約」既為租賃契約性質，上訴人丙○○等
    人即為承租人，依約負有每月給付零批地使用費予被上訴人
    之義務。至於被上訴人請求違約金部分，按約定之違約金過
    高者，法院得減至相當之數額，民法第252條亦定有明文，
    至於是否相當，即須依一般客觀事實，社會經濟狀況及當事
    人所受損害情形，以為斟酌之標準。經查，上訴人合作社與
    被上訴人間有上開協議書及委託管理契約書之爭執，致上訴
    人丙○○、甲○○、己○○於93年8月31日、同年月30日與
    上訴人合作社簽訂零批商使用設備合約書，此有零批商使用
    設備合約書三份足憑，與被上訴人之「委託管理契約」皆為
    收取系爭零批地使用費用，上訴人甲○○、己○○及丙○○
    尚且各提存4萬5000元、3萬元及4萬5000元，交由王秋霜律
    師保管，以為清償零批地使用費用，此有臺中法院郵局93年
    9月14日第4730號及第4731號存證信函可證，顯見其既與上
    訴人間有本件訴訟之爭議，上訴人丙○○等人對於給付零批
    地使用費用之對象，尚有質疑，其不利益轉嫁於零批地之使
    用人，再依約請求加倍金額之違約金，顯欠公允，即被上訴
    人此部分之請求，尚非相當，不應准許。是依雙方契約約定
    ，上訴人丙○○、甲○○每月應各給付零批地使用費用4萬
    5000元、上訴人己○○應給付3萬元，被上訴人主張其皆自
    93年9月1日起至94年2月止，共6個月未給付上開使用費用，
    至於前述已提交予王秋霜律師之金額部分，因尚未生清償之
    效力，是被上訴人於請求上訴人丙○○及甲○○各給付27萬
    元、上訴人己○○給付18萬元之範圍內，應為有理由。
六、綜上所述，被上訴人與上訴人合作社間之協議書與委託管理
    契約書，性質並非委任關係，而係雙方共同經營零批場地之
    約定，上訴人合作社既無隨時終止權，即該協議書與委託管
    理契約書法律關係為有效存在。另被上訴人請求上訴人丙○
    ○等人依所簽訂之委託管理契約，給付零批場使用費用，亦
    為有理，於請求上訴人丙○○及甲○○各給付27萬元、己○
    ○給付18萬元之範圍內，為有理由。原審法院因而於上開部
    分，為被上訴人勝訴之判決，予以判決確認，並命上訴人丙
    ○○三人如數給付，並加計法定遲延利息，且關於給付之訴
    部分，依兩造之陳明，分別酌定相當之擔保金額，各為准予
    假執行及免為假執行之宣告，依法並無不合。上訴意旨，仍
    執陳詞，指摘原判決上開部分為不當，聲明求予廢棄改判，
    為無理由，均予駁回。
七、本件事證已臻明確，兩造其餘攻擊防禦方法，經核均與判決
    結果無影響，爰不分別斟酌論述，附此敘明。
八、據上論結，本件上訴為無理由，依民事訴訟法第449條第1項
    、第78條、第85條第1項，判決如主文。
中    華    民    國    95    年    8     月    22    日
                      民事第五庭審判長法  官  黃斐君
                                      法  官  古金男
                                      法  官  朱  樑
以上正本係照原本作成。
均得上訴。
如對本判決上訴，須於收受判決送達後二十日內向本院提出上訴
書狀，其未表明上訴理由者，應於提出上訴後二十日內向本院提
出上訴理由書 (須按他造人數附具繕本)。
上訴時應提出委任律師為訴訟代理人之委任狀。具有民事訴訟法
第四百六十六條之一第一項但書或第二項之情形為訴訟代理人者
，另應附具律師及格證書及釋明委任人與受任人有該條項所定關
係之釋明文書影本。
                                      書記官  陳俞豪
中    華    民    國    95    年    8     月    25    日
                                                      Ｈ


司法院資訊處製作；財團法人民間司法改革基金會備份。
